臺灣高等法院刑事裁定
111年度聲再字第136號
再審聲請人
即受判決人  惠  祁


選任辯護人  黃冠瑋律師
上列再審聲請人即受判決人因強盜等案件，對於本院108年度上
訴字第4113號，中華民國109年6月9日第二審確定判決（臺灣桃
園地方法院107年度訴字第1098號，起訴案號：臺灣桃園地方檢
察署107年度偵字第4885號），聲請再審，本院裁定如下：
    主  文
再審及停止刑罰執行之聲請均駁回。
    理  由
一、聲請再審意旨略以：
  ㈠聲請人於108年度上訴字第4113號案件審理中，已提出李錦明
    儀測服務有限公司民國109年4月13日測謊鑑定書，用以彈劾
    簡睿佑等人不利於聲請人之供述及貶損其等供述之證明力，
    復依該測謊鑑定書所載：「經測謊結果對於下列問題㈠、㈡均
    無不實反應」，顯足以動搖鈞院108年度上訴字第4113號判
    決(下稱「原確定判決」)採之簡瑞佑等人供述之憑信性，屬
    具有「確實性（顯著性）」之證據，然原確定判決僅以：「
    測謊報告係被告自行前往民間公司所為，非經法院或檢察官
    囑託之鑑定，自無證據能力」，忽略該測謊鑑定書具彈劾證
    據之性質，而未就該測謊鑑定書為實體審酌，是該測謊鑑定
    書顯符合「新規性」之要件。
  ㈡簡睿佑於原確定判決宣判後之同年7月9日，寫信函給聲請人
    ，依該信函所載内容，足以認定簡睿佑於本案偵審中所為不
    利聲請人之供述均為不實，足以動搖原確定判決採取簡睿佑
    之供述所認定之事實，該信函業經最高法院110年度台上字
    第156號判決認定具「新規性」及「確實性（顯著性）」。
  ㈢聲請人提出簡睿佑109年7月9日寄發之信函為本件之再審證據
    ，因該信函内容是否屬實及簡睿佑為何於原確定判決宣判後
    寄發該信函予聲請人，攸關聲請人所提事證是否符合法律規
    定「確實性（顯著性）」要件之認定，自有傳訊簡睿佑到庭
    進行交互詰問之必要，是聲請人聲請傳訊證人簡睿佑到庭進
    行交互詰問，以釐清證人簡睿佑於109年7月9日寄發信函予
    聲請人之原由及該信函内容是否真實等事實。
　㈣聲請人主張其於106年11月14日前往址設桃園市○○區○○○路000
    號銳鋒當舖之目的非為鑑定本件強盜所得之珠寶，而係因銳
    鋒當舖斯時正在搬遷，伊方前往該址查看，於本案判決確定
    後，聲請人有再次向警局調閱看上開路口監視器畫面，始發
    現車牌號碼000-0000號即係協助當日銳鋒當舖之車輛，嗣經
    詢問該車車主陳振榮，乃知當日負責搬遷之人車主陳振榮之
    子陳明棋，並提出路口監視器翻拍照片2張及車牌號碼為000
    -0000號之行車執照，請求本院傳喚證人陳明棋等語。
二、按法院認為聲請再審之程序違背規定或無再審理由者，應以
    裁定駁回之，刑事訴訟法第433條及第434第2項分別定有明
    文。次按刑事訴訟法第420第1項第6款關於得為再審之原因
    規定，雖修正為「因發現新事實或新證據，單獨或與先前之
    證據綜合判斷，足認受有罪判決之人應受無罪、免訴、免刑
    或輕於原判決所認罪名之判決者」，並增列第3項：「第一
    項第六款之新事實或新證據，指判決確定前已存在或成立而
    未及調查斟酌，及判決確定後始存在或成立之事實、證據」
    。準此，關於新事實及新證據之定義，對於新規性之要件，
    採取以該證據是否具有「未判斷資料性」而定，與證據之確
    實性（或稱顯著性），重在證據之證明力，應分別以觀。準
    此，所謂「新事實」或「新證據」，須具有未判斷資料性之
    「新規性」，舉凡法院未經發現而不及調查審酌，不論該事
    實或證據之成立或存在，係在判決確定之前或之後，就其實
    質之證據價值未曾予評價者而言。如受判決人提出之事實或
    證據，業經法院在審判程序中為調查、辯論，無論最終在原
    確定判決中本於自由心證論述其取捨判斷之理由；抑或捨棄
    不採卻未敘明其捨棄理由之情事，均非未及調查斟酌之情形
    。通過新規性之審查後，尚須審查證據之「顯著性」，此重
    在證據之證明力，由法院就該新事實或新證據，不論係單獨
    或與先前之證據綜合判斷，須使再審法院對原確定判決認定
    之事實產生合理懷疑，並認足以動搖原確定判決而為有利受
    判決人之蓋然性存在。而該等事實或證據是否足使再審法院
    合理相信足以動搖原有罪之確定判決，而開啟再審程式，當
    受客觀存在的經驗法則、論理法則所支配，並非聲請人任憑
    主觀、片面自作主張，就已完足。如聲請再審之理由僅係對
    原確定判決之認定事實再行爭辯，或對原確定判決採證認事
    職權之適法行使，任意指摘，或對法院依職權取捨證據持相
    異評價，縱法院審酌上開證據，仍無法動搖原確定判決之結
    果者，亦不符合此條款所定提起再審之要件（最高法院109
    年度台抗字第263、269號裁定意旨參照）。經查:
　㈠本件再審聲請人即受判決人惠祁(下稱聲請人)因強盜等案件
    ，經臺灣桃園地方法院以107度訴字第1098號判決判處應執
    行有期徒刑9年10月，聲請人不服提起上訴，經本院原確定
    判決上訴駁回，聲請人不服，向最高法院提起第三審上訴，
    再經最高法院以110年度台上字第156號上訴駁回而確定在案
    ，有各該判決書及本院被告前案紀錄表各1份在卷足憑。
　㈡原確定判決係以聲請人坦言有於告訴人張靜源、張福儀、李
    志宏(下稱告訴人等)等所駕自小客車安裝GPS，且於案發當
    日與簡睿佑、張宏源、汪定邦確認告訴人等所在位置後始離
    開，並於本案案發後與簡睿佑相約見面，復前往銳豐當舖及
    誠泰當舖等情；而證人簡睿佑、張宏源、汪定邦分於偵訊及
    原審審理時，均證述係聽從聲請人之指示而為本件加重強盜
    之犯行，三人證述大致相符；且證人簡睿佑、張宏源亦證稱
    已將強盜所得之行李箱2只交付予聲請人，而證人簡睿佑於1
    06年12月12日為警查獲之際，企圖以通訊軟體line與被告聯
    絡，亦有內政部警政署刑事警察局107年7月16日數位鑑識報
    告、鑑識電子檔在卷可佐，此益徵證人簡睿佑前揭證述確屬
    實在。此外，復於理由欄內詳為說明聲請人之辯解何以不可
    採及所憑之依據與得心證之理由，均核與經驗法則、論理法
    則無違，亦無理由欠備之違法情形。
　㈢聲請人雖以前詞聲請再審，惟:
　⑴就李錦明儀測服務有限公司所出具之測謊報告部分
  ①上開測謊報告聲請人於本院前審審理時即已提出，對此，原
    確定判決首於證據能力部分即已說明，該份報告係被告自行
    前往民間公司所為之測謊報告，非經法院或檢察官囑託之鑑
    定，依刑事訴訟法第206條第1項、第208條規定，自無證據
    能力(見原確定判決第3頁)。於理由欄內再次敘明:上開測謊
    報告，雖說明聲請人就:「你(指聲請人)有沒有指示簡睿佑
    去搶那二個裝有銀飾之行李箱(張靜源等二人所有)？答:沒
    有」及「你(指聲請人)曾指示簡睿佑去搶那二個裝有銀飾之
    行李箱(張清源等二人所有)？答:沒有」此二問題所為否認
    回答，並無不實反應，然聲請人究係提供何資料該公司施測
    尚有疑義，自難遽以為有利聲請人認定之依據(見原確定判
    決第25頁)，足徵該份測謊報告顯非未經法院發現而不及調
    查審酌者甚明，自與刑事訴訟法第420第1項第6款所稱之要
    件有間。
  ②再者，我國刑事再審制度以確定判決之「事實認定錯誤」為
    其規範之核心，主要藉新事實及新證據為聲請要件，兼顧法
    治國原則下對立之法律確定與安定性、真實與正義之保障。
    因此，即便明顯之法律適用錯誤，並非再審客體，甚至違反
    證據取得或使用之禁止，亦無從為再審所問。此由最高法院
    110年度台抗字第1824號刑事裁定以「證據之取捨及事實之
    認定，乃事實審法院之職權，刑事案件經有罪判決確定後，
    若係指摘原確定判決有證據取捨不當（包括對於證據能力及
    證明力之爭執）、採證認事違背經驗、論理或相關證據法則
    ，或有證據調查未盡等審判違背法令事項，因係屬於原確定
    判決適用法則有無違誤之問題，非屬於原確定判決認定事實
    有無錯誤之範疇，自無從認為已符合法律就聲請再審限定在
    必須發現新事實或新證據之規定」表明在案。故聲請人爭執
    上開測謊報告之證據能力，此部分乃屬原確定判決之證據取
    捨，要非事實認定之範疇，揆諸上開說明，聲請人執此為由
    聲請再審，自不合法。
  ⑵再就聲請人所提出名為簡睿佑之人所撰書信部分
    本件卷附署名為簡睿佑書寫與惠董之書信(本院卷第197頁)
    ，所述內容確係牽涉本案無誤，然縱認該份書信確出自簡睿
    佑之手，充其量亦不過係簡睿佑事後向聲請人所為之審判外
    陳述而已，姑不論其行文隱諱，殊欠明確，能否憑以認定簡
    睿佑上揭偵查及第一審及本院前審審理時之證述係屬虛偽，
    已待商榷；況原確定判決，如前所述，乃係綜合多項卷內事
    證，並考量簡睿佑與張宏源、汪定邦三人證述案發經過及該
    日其等行蹤均一致，且斟酌簡睿佑於106年12月12日為警逮
    捕之際，第一反應即係連絡聲請人等情，始將簡睿佑之上開
    證述採為認定聲請人有罪的依據之一。從而，上開信函即便
    具有嶄新性，惟無論係單獨、或結合先前已經存在卷內之各
    項證據資料予以綜合判斷，不足動搖原確定判決之確定力。
　⑶末就聲請人提出銳豐當舖路口監視器翻拍照片及聲請傳喚證
    人陳明棋部分:
　①按「聲請再審得同時釋明其事由聲請調查證據，法院認有必
    要者，應為調查」、「法院為查明再審之聲請有無理由，得
    依職權調查證據」，109年1月8日增訂公布、同年月10日生
    效施行之刑事訴訟法第429條之3第1項、第2項固亦分別定有
    明文。然觀諸上開規定之修法理由，復說明「…若無法院協
    助，一般私人甚難取得相關證據以聲請再審，爰增訂本條第
    1項規定，賦予聲請人得釋明再審事由所憑之證據及其所在
    ，同時請求法院調查之權利，法院認有必要者，應為調查，
    以填補聲請人於證據取得能力上之不足」、「關於受判決人
    利益有重大關係之事項，法院為查明再審之聲請有無理由，
    俾平反冤抑，自得依職權調查證據，以發揮定讞後刑事判決
    之實質救濟功能，爰增訂本條第2項」等旨明確。可知倘再
    審聲請人並無難以取得證據之情形，或未能釋明證據存在及
    其所在，並與再審事由有重要關連，或再審之聲請所指涉之
    事項並非對於受判決人利益有重大關係，或不足以動搖原確
    定判決結果，法院即無依聲請或依職權調查證據之必要。此
    與於一般刑事審判程序，當事人為促使法院發現真實，得就
    任何與待證事實有關之事項，聲請調查證據，且法院除有同
    法第163條之2第2項各款所示情形外，皆應予調查之情況，
    截然不同（最高法院109年度台抗字第1901號、第1888號裁
    定意旨參照）。
　②本件聲請人所提出銳豐當舖路口監視器光碟片部分，雖屬於
    本院前審判決前即已存在之證據，然就聲請人所列印該光碟
    片中時間為「2017/11/14:23新生、南園二8-9(固)南園往中
    福外側」照片，因於警詢、偵查、原審及本院前審均未及審
    酌，自可認屬新證據。
　③聲請人坦言並無委託他人搬遷銳豐當舖之文書或匯款等單據(
    本院卷第239頁)，然其何以於時隔多年，單憑2紙監視器畫
    面翻拍之自小貨車行車照片即可特定畫面中之自小貨車即係
    為銳豐當舖搬遷之自小貨車？已非無疑。且由前開聲請人列
    印在卷之監視器翻拍照片，亦未見有何搬遷之舉，是聲請人
    上開所述是否屬實，亦屬可疑。況姑不論聲請人前往銳豐當
    舖是否另有他意，聲請人於案發當日前往銳豐當舖後，實有
    耗費相當時間確認強盜所得珠寶之價值乙節，分據證人簡睿
    佑、張宏源於原審審理時證述明確，且其等非單前往銳豐當
    舖，尚前往另一誠泰當舖乙節，亦據證人簡睿佑、張宏源證
    述明確，復有案發當日其等共乘車輛之路線圖、其等下車前
    往當舖之路口翻拍照片在卷足憑(107年度偵字第4885號卷一
    第93頁至第122頁)，是聲請人有在銳豐當舖有確認強盜所得
    珠寶價值乙節，應堪認定。故縱傳喚證人陳明棋到庭，無論
    單獨或與先前之證據綜合判斷，尚不足以對原確定判決之事
    實認定產生合理之懷疑，欠缺再審證據須具備可合理懷疑得
    以動搖原確定判決所認定事實之顯著性，顯不符合刑事訴訟
    法第420條第1項第6款之再審要件，而無庸傳喚之。
三、綜上所述，本件聲請意旨所述內容，就其所提李錦明儀測服
    務有限公司測謊報告部分，非屬新證據，是聲請人執此聲請
    再審，自不合法。至簡睿佑所提之書信及監視器翻拍照片，
    經核無論單獨或與先前已經存在卷內之各項證據資料綜合判
    斷觀察，均難認可以產生合理懷疑，而足以動搖原有罪確定
    判決之新事實或新事證，此路分聲請核與刑事訴訟法第420
    條第1項第6款所定之再審要件並不相符，為無理由。
四、綜上所述，本件再審聲請部分為不合法，部分為無理由，均
    應予駁回。其聲請停止刑罰之執行，亦屬無據，依法應一併
    駁回。
據上論斷，應依刑事訴訟法第433條前段、第434條第1項，裁定
如主文。
中　　華　　民　　國　　111 　年　　9 　　月　　12　　日
                  刑事第十三庭  審判長法  官  吳冠霆
                                      法  官  邰婉玲
                                      法  官  柯姿佐
以上正本證明與原本無異。
如不服本裁定，應於裁定送達後10日內向本院提出抗告狀。
                                      書記官  蔡硃燕
中　　華　　民　　國　　111 　年　　9 　　月　　12　　日